臺灣高雄地方法院民事裁定　　　　　 100年度消債聲字第23號
聲　請　人　周育群
債　權　人　國泰世華商業銀行股份有限公司
法定代理人　汪國華
訴訟代理人　劉士銘
債　權　人　中國信託商業銀行股份有限公司
法定代理人　辜濂松
債　權　人　聯邦商業銀行股份有限公司
法定代理人　李憲章
訴訟代理人　陳麗智
債　權　人　日盛國際商業銀行股份有限公司
法定代理人　陳　棠
債　權　人　遠東國際商業銀行股份有限公司
法定代理人　洪信德
債　權　人　永豐商業銀行股份有限公司（原永豐信用卡公司）
法定代理人　邱正雄
訴訟代理人　王光民
債　權　人　台北富邦商業銀行股份有限公司
法定代理人　韓蔚廷
債　權　人　萬泰商業銀行股份有限公司
法定代理人　韓傑輔
訴訟代理人　李明書
債　權　人　新加坡商星展銀行股份有限公司
法定代理人　陳亮丞
上列當事人間聲請消費者債務清理事件，本院裁定如下：
    主  文
聲請人周育群不免責。
    理  由
一、按法院為終止或終結清算程序之裁定確定後，除別有規定外
    ，應以裁定免除債務人之債務；法院裁定開始清算程序後，
    債務人有薪資、執行業務所得或其他固定收入，而普通債權
    人之分配總額低於債務人聲請清算前2 年間，可處分所得扣
    除自己及依法應受其扶養者所必要生活費用之數額者，法院
    應為不免責之裁定，但債務人證明經普通債權人全體同意者
    ，不在此限；債務人有下列各款情形之一者，法院應為不免
    責之裁定，但債務人證明經普通債權人全體同意者，不在此
    限：一、於7 年內曾依破產法或本條例規定受免責。二、隱
    匿、毀損應屬清算財團之財產，或為其他不利於債權人之處
    分。三、捏造債務或承認不真實之債務。四、因浪費、賭博
    或其他投機行為，致財產顯然減少或負擔過重之債務，而生
    開始清算之原因。五、於清算聲請前一年內，已有清算之原
    因，而隱瞞其事實，使他人與之為交易致生損害。六、明知
    已有清算原因之事實，非基於本人之義務，而以特別利於債
    權人中之一人或數人為目的，提供擔保或消滅債務。七、隱
    匿、毀棄、偽造或變造帳簿或其他會計文件之全部或一部，
    致其財產之狀況不真確。八、故意於財產及收入狀況說明書
    為不實之記載，或有其他故意違反本條例所定義務之行為，
    消費者債務清理條例第132 條、第133 條、第134 條分別定
    有明文。依各該條文其立法理由說明略謂「為免債務人濫用
    清算程序以獲得免責，並敦促有清償能力者，利用薪資、執
    行業務所得或其他固定收入清償債務而受免責，爰以債務人
    聲請清算前2 年間，可處分所得扣除自己及依法應受扶養所
    必要生活費用之數額為計算基礎」；「消費者依清算程序清
    理債務時，債權人已因之蒙受相當損失，其程序之進行應秉
    持公正與誠信，如債務人對於清算之原因有可歸責性，致害
    及債權人之權益，或影響清算程序之進行，自不宜予以免責
    」。由此可知，消費者債務清理條例所定之清算制度，立法
    目的在使債權人能獲得公平及最低額度之受償，並避免債務
    人因債務纏身，而無法重建經濟生活，並非藉由清算程序使
    債務人無條件全然免除債務，或將恣意消費所造成之債務，
    轉嫁予債權人負擔。因此，債務人必須有最低程度之清償能
    力，或無不免責之事由存在，法院始得裁定予以免責。
二、經查：
（一）聲請人聲請清算，前經本院以民國97度消債清字第25號裁
      定清算之聲請駁回。復經聲請人就上開裁定提出抗告，再
      由本院以98年度消債抗字第616號裁定原裁定廢棄，聲請
      人自98年12月31日下午5時開始清算程序，又因清算財團
      之財產不敷清償財團費用及債務，本院以99年度司執消債
      清字第3號裁定清算程序終止，此業經本院調閱上開卷宗
      核閱屬實。
（二）本件清算程序終止後，經函詢各債權人是否同意聲請人為
      免責，債權人國泰世華銀行股份有限公司（下稱國泰世華
      銀行）、中國信託商業銀行股份有限公司（下稱中國信託
      銀行）、聯邦商業銀行股份有限公司（下稱聯邦銀行）、
      日盛國際商業銀行股份有限公司（下稱日盛銀行）、遠東
      國際商業銀行股份有限公司（下稱遠東銀行）、永豐商業
      銀行股份有限公司（下稱永豐銀行）、台北富邦商業銀行
      股份有限公司（下稱台北富邦銀行）、萬泰商業銀行股份
      有限公司（下稱萬泰銀行）均表示不同意聲請人免責，此
      有各該公司之函件在卷可稽（見本院100年度消債聲第23
      號聲請免責事件卷），所持理由概以聲請人應否為免責，
      自繫於其是否不具前開消費者債務清理條例第134條第4款
      之所定情形而定。
（三）聲請人之債務總額為新臺幣（下同）1,588,478元，聲請
      人曾於95年間，依金融主管機關協調成立之中華民國銀行
      公會會員辦理消費金融案件無擔保債務協商機制與債權人
      達成分期還款協議，同意自95年6月起，每月繳納17,750
      元方式償還債務，並於97年1月間毀諾，為聲請人所自承
      ，並有債權人清冊、協議書、無擔保債務還款計畫、財團
      法人金融聯合徵信中心當事人綜合信用報告、繳款單在卷
      可佐（見97年消債清字第25號）。然依上開債權銀行檢具
      聲請人之消費明細資料可知，聲請人向國泰世華銀行申辦
      現金卡預借現金後，自94年4月起至同年8月止，每月均提
      領2萬至9萬元之現金，復於95年2月至4月間，以萬泰銀行
      之現金卡大量提領現金達272,400元，顯逾當年度高雄市
      個人最低生活費用之標準。再者，聲請人又於同期間使用
      中國信託銀行及永豐銀行之信用卡，陸續在東森得易購網
      站以分期方式購買多筆商品，並支付旅遊、餐廳、服飾、
      通信等費用，此亦有上揭銀行之刷卡消費明細附卷可按（
      見本院100年度消債聲第23號聲請免責事件卷），聲請人
      於聲請清算前幾年之經濟狀況已屬不佳，自應量入為出，
      力行節約儉樸之生活，以謀求債務之清償，卻仍多次利用
      信用卡分期或預借現金之方式進行債務累積。另參以內政
      部所公布高雄市於92至95年間每人每月之最低生活標準，
      僅有9,712元至10,072元之譜，顯然低於聲請人之開銷甚
      多。
三、綜上所述，本院認聲請人有首引法條第4 款之事實，復未經
    普通債權人全體同意免責，則依上開說明，本件聲請人不得
    免責，爰裁定如主文。
中    華    民    國   100    年    3     月    17    日
                  民事第簡易庭  法    官  朱世璋
上為正本係照原本作成。
如不服本裁定，應於裁定送達後10日內，以書狀向本院提出抗告
，並繳納抗告費新臺幣1千元。
中    華    民    國   100    年    3     月    17    日
                            書  記  官  林芊蕙